臺灣高等法院刑事裁定　　　　　　　　100年度聲再字第462號
再審聲請人
即受判決人　王進財
　　　　　　王進傳
　　　　　　王黃榮
共　　　同
選任辯護人　張振興　律師
上列聲請人因殺人未遂案件，對於本院100年度上訴字第496號，
中華民國100年6月23日第二審確定判決，聲請再審，本院裁定如
下：
    主  文
再審之聲請駁回。
    理  由
一、聲請意旨略以：依證人耿遵鵬、楊朝群、廖銘傳之證述，受
    判決人如有置耿遵鵬於死地，於耿遵鵬鬆手後應再加攻擊，
    豈有停手走人之理？又依耿遵鵬之證述，王進財喊給你死的
    時候，已經喝醉，喝醉之人神智不清，隨口呼喊給你死的言
    論與一般人意識之表達不能等同視之。且耿遵鵬於本案判決
    確定後，亦於100年10月24日寄送書信給被告王進財，表達
    王進財當時確無置其於死之意圖，顯見原判決事實認定錯誤
    ，乃依刑事訴訟法第420條第1項第6款聲請再審云云。
二、按法院認為無再審理由者，應以裁定駁回之，刑事訴訟法第
    434條第1項定有明定。又有罪之判決確定後，有下列情形之
    一，為受判決人之利益，得聲請再審︰(一)原判決所憑之證
    物已證明其為偽造或變造者。(二)原判決所憑之證言、鑑定
    或通譯已證明其為虛偽者。(三)受有罪判決之人，已證明其
    係被誣告者。(四)原判決所憑之通常法院或特別法院之裁判
    已經確定裁判變更者。(五)參與原判決或前審判決或判決前
    所行調查之法官，或參與偵查或起訴之檢察官，因該案件犯
    職務上之罪已經證明者，或因該案件違法失職已受懲戒處分
    ，足以影響原判決者。(六)因發現確實之新證據，足認受有
    罪判決之人應受無罪、免訴、免刑或輕於原判決所認罪名之
    判決者，刑事訴訟法第420條第1項亦有明文。而該條項第6
    款所謂「發現確實之新證據」，係指該證據於事實審法院判
    決前已經存在，為法院、當事人所不知，不及調查斟酌，至
    其後始行發見，且就證據本身形式上觀察，固不以絕對不須
    經過調查程序為條件，但必須顯然可認為足以動搖原有罪確
    定判決，而為受判決人無罪、免訴、免刑或輕於原判決所認
    罪名之判決者為限。故受理聲請再審之最後事實審法院，應
    就聲請再審理由之所謂「新證據」，是否具備事實審判決前
    已經存在，為法院、當事人所不知，事後方行發見之「嶄新
    性」，及顯然可認足以動搖原有罪確定判決，應為無罪、免
    訴、免刑或輕於原判決罪名之「顯然性」二要件，加以審查
    ，為判斷應否准予開始再審之準據；再所謂確實之新證據，
    係指其證據之本身在客觀上可認為真實，毋須經過調查，即
    足以動搖原判決，使受刑人得受有利之裁判者而言，若在客
    觀上就其之真實性為如何，尚欠明瞭，非經相當之調查，不
    能辨其真偽，即與確實新證據之「確實」含義不符，自難據
    為聲請再審之理由，最高法院85年度台抗字第308號、70年
    度台抗字第161號等裁判意旨可資參照。
三、經查：原確定判決業依證人即被害人耿遵鵬、證人楊朝群、
    柳國智、李淑華之證述，耿遵鵬之診斷證明書、病歷資料等
    ，詳細說明證據取捨及事實認定經過，故受判決人聲請意旨
    所執耿遵鵬、楊朝群之證詞，無非係對原事實審法院證據取
    捨之爭執及就原判決所認定之事實再為爭辯，而非提出新證
    據，自與聲請再審之要件「發現確實之新證據」無涉；又證
    人廖銘傳於警詢縱有證述王進財沒有要置伊於死地等語，然
    本件係王進財等人砍擊耿遵鵬時主觀上具有殺人之不確定故
    意，與對廖銘傳有無殺人故意，實屬二事，自不得執為有利
    受判決人之證據；另受判決人提出被害人耿遵鵬所寫之書信
    ，製作日期為100年10月24日，乃係本案事實審判決（即100
    年6月23日）之後，與新證據須在事實審判決前已經存在之
    「嶄新性」要件不符，況該份書信是否真為耿遵鵬所寫或出
    於耿遵鵬之真意而製作，亦非不須經調查，即足以動搖原判
    決，核與「顯然性」之要件有間，而難認有刑事訴訟法第42
    0條第1項第6款所謂發現新證據之再審事由。是本件聲請意
    旨所執理由，均未符合刑事訴訟法第420條第1項第6款，揆
    諸前揭說明，自難認為有再審理由，而應予以駁回。
四、據上論結，應依刑事訴訟法第434條第1項，裁定如主文。
中    華    民    國   100    年    11    月    22    日
                  刑事第十二庭審判長法  官  蔡永昌
                                    法  官  王梅英
                                    法  官  蘇隆惠
以上正本證明與原本無異。
不得抗告。
                                    書記官  蕭詩穎
中    華    民    國   100    年    11    月    22    日